【裁判字號】    91,上,893
【裁判日期】    920422
【裁判案由】    返還借款
【裁判全文】
臺灣高等法院民事判決                              九十一年度上字第八九三號
    上  訴  人  乙○○
    訴訟代理人  薛松雨律師
                王玫珺律師
    複  代理人  馮君傑律師
    被  上訴人  甲○○
    訴訟代理人  劉添錫律師
右當事人間請求返還借款事件，上訴人對於中華民國九十一年七月二十九日臺灣板橋
地方法院九十一年度訴字第八九五號第一審判決提起上訴，本院判決如左：
    主      文
原判決關於駁回上訴人後開第二項之訴部分，及該部分假執行之聲請，並訴訟費用之
裁判廢棄。
被上訴人應給付上訴人新台幣伍佰萬元，及其中新台幣肆佰柒拾萬元自民國九十一年
五月二日起，至清償日止，按週年利率百分之五計算之利息。
其餘上訴駁回。
第一、二審訴訟費用由被上訴人負擔。
本判決所命給付，於上訴人供擔保新台幣壹佰陸拾陸萬柒仟元後得假執行，但被上訴
人如於假執行程序實施前，以新台幣伍佰萬元為上訴人預供擔保，得免為假執行。
    事      實
甲、上訴人方面：
一、聲明：如主文第一、二項所示，及以供擔保為條件之假執行宣告。
二、陳述：除與原判決記載相同者，茲引用之外，補稱：
  (一)證人劉清泉於原審證稱：由原告去匯這筆錢給甲○○等語，應係指四百七十萬元
    款項係由上訴人匯予被上訴人，而非匯款動作係由上訴人所為，此由系爭匯款單
    載明匯款人劉清泉而非乙○○可知，證人劉清泉於原審及本院之證述足認被上訴
    人曾向上訴人借款，並由劉清泉負責接洽及經手匯款，兩造間確有消費借貸關係
    。
  (二)上訴人既已證明確將借款匯入被上訴人帳戶，被上訴人如主張該等金錢係其父親
    或喬太建設有限公司（下簡稱喬太公司）所使用，應負舉證責任。
  (三)縱認系爭支票係被上訴人借予其父親許能村或喬太公司，則被上訴人藉由將支票
    借予其父親或喬太公司之行為表示以代理權授與其父親或喬太公司，且明知其父
    親或喬太公司以其名義向他人借貸，而不為反對之意思表示，自應負表見代理責
    任。
  (四)上訴人與被上訴人之父親許能村及喬太公司固另有二千多萬元之借款，惟與本件
    無涉。
乙、被上訴人方面：
一、聲明：
  (一)駁回上訴。
  (二)如受不利之判決，願供擔保，請准宣告免為假執行。
二、陳述：除與原判決記載相同者，茲引用之外，補稱：
  (一)本件借款係許能村、喬太公司與上訴人間之債權債務問題，與被上訴人無涉。
  (二)民國（下同）八十六年間被上訴人之父親許能村經營喬太公司，喬太公司曾向被
    上訴人借一紙支票使用。
  (三)依劉清泉之證述，借款人為許能村而非被上訴人，且債權人係劉清泉而非上訴人
    。
    理    由
一、上訴人起訴主張：被上訴人曾於八十四年間向上訴人借貸，由訴外人劉清泉於八
    十四年十二月二十七日代上訴人匯入四百七十萬元於被上訴人帳戶，另三十萬元
    為利息，原約定一年後清償，然被上訴人屆期無法清償，故在八十六年間延貸，
    雙方並協商將應支付之本金及利息以五百萬元計算，作為借貸總額，被上訴人乃
    開立發票人為被上訴人，票面金額為五百萬元，發票日為八十六年八月十一日，
    付款人為臺灣中小企業銀行建成分行之支票一紙予上訴人，作為擔保及憑證，然
    該支票屆期提示，竟不獲兌現，爰依消費借貸、表見代理之法律關係，求為命被
    上訴人給付五百萬元，及其法定遲延利息之判決等語。
二、被上訴人則以：因訴外人即被上訴人之父親許能村所經營之喬太公司，於八十六
    年間向被上訴人借用系爭支票使用，事後由訴外人喬太公司自行與上訴人處理，
    被上訴人不認識上訴人，既未向上訴人借錢，亦無經手任何款項，況依劉清泉之
    證述，借款人為許能村而非被上訴人，且債權人係劉清泉而非上訴人等語，資為
    抗辯。
三、本件上訴人主張被上訴人曾於八十四年間向上訴人借貸，由證人劉清泉於八十四
    年十二月二十七日代上訴人匯入四百七十萬元於被上訴人帳戶，另三十萬元為利
    息，本約定一年後清償，然被上訴人屆期無法清償，故在八十六年間延貸，並且
    雙方協商將應支付之本金及利息以五百萬元計算，作為借貸總額，被上訴人乃開
    立發票人為被上訴人，票面金額為五百萬元，發票日為八十六年八月十一日，付
    款人為臺灣中小企業銀行建成分行之支票一張予上訴人，作為擔保及憑證等語，
    業據提出系爭支票暨退票理由單影本一份、合作金庫匯款回條聯影本一份，並舉
    證人劉清泉為證。(一)經查：雖證人劉清泉於原審證稱：「由原告（指上訴人）去
    匯這筆錢給甲○○」「許能村跟我說他缺錢，我再跟乙○○說請他匯錢，再由乙
    ○○匯錢給甲○○」云云，惟查證人劉清泉於原審九十一年七月十五日庭訊時亦
    證稱：「（到底這筆錢是許能村借的，還是甲○○借的？）是借給甲○○。」，
    復於本院九十二年二月十二日庭訊時證稱：「（所匯之款是誰的？）乙○○的。
    （剛開始是否許能村向你借款？）我沒錢借他。（是否經過你介紹，許能村才向
    乙○○借款？）未介紹。（借款是否與甲○○接洽過？）不止借過一次款，有還
    。」「許能村說甲○○需要錢，我才匯的。」等語，除否認其自身為借款人及介
    紹訴外人許能村向上訴人借款外，更指出曾與被上訴人接洽且被上訴人不止借過
    一次款，故本件兩造係透過證人劉清泉接洽及經手匯款，而由上訴人將款項貸與
    被上訴人，此外觀諸系爭匯款單載明匯款人係「劉清泉」，並非「乙○○」，證
    人經原審提示匯款單後不可能無視於其上白紙黑字之記載而為相左之證述。況若
    如證人之真意係指匯款動作係由上訴人所為，則證人應稱匯款單之記載不實在，
    而非稱係「由原告去匯這筆錢」，可知需款週轉之人係被上訴人，益徵被上訴人
    方為借款人，而非訴外人許能村。(二)復查：上訴人於八十四年十二月二十七日委
    請證人劉清泉自上訴人合作金庫000000000000號帳戶提領四百七十
    萬元後，代上訴人匯入被上訴人合作金庫00000000000號帳戶等情，
    有上訴人存摺影本及匯款回條可參；而被上訴人開立支票以供借款之擔保及憑證
    ，亦據上訴人提出台灣中小企業銀行，支票號碼AL0000000號，發票日八十六年
    八月十一日，票面金額五百萬元之支票乙紙為證，依吾人推理作用及經驗法則，
    若系爭款項非被上訴人所借，則何以要匯入其帳戶？被上訴人又為何以其名義開
    立支票？亦足以證明兩造間確有消費借貸關係。(三)被上訴人雖辯稱其於八十四年
    十二月二十七日時，年僅二十五歲，沒有經營商業，何須向上訴人借鉅款？且於
    八十六年間，因訴外人許能村所經營喬太公司向被上訴人借用系爭支票使用，事
    後由喬太公司自行與上訴人處理，且上訴人自承其對訴外人許能村及喬太公司尚
    有兩千多萬元之債權，而喬太公司亦將坐落於台北縣三峽鎮○○街六五之四號二
    樓之一房屋所有權，全部移轉登記在訴外人許能村所指定之人郭弘文名義之下，
    由此可知上訴人係與訴外人許能村及喬太公司有多筆債務往來，不可能二千多萬
    元債權中僅有一筆四百七十萬元找被上訴人密談云云。惟據證人劉清泉於本院九
    十二年二月十二日庭訊時證稱：「（甲○○當時二十五歲無經濟能力，為何會借
    款？）他負責現場。」等語，可知被上訴人主張其無借錢動機已不足採，且就其
    所稱訴外人許能村或喬太公司向其借用系爭支票使用乙節，亦未確實指出證明方
    法，而訴外人許能村及喬太公司皆有向上訴人借款等情縱屬真實，亦與被上訴人
    借款之事無關，兩者實不能互相混淆。
四、按利息不得滾入原本再生利息，民法第二百零七條第一項前段定有明文。本件並
    未有書面約定或商業習慣得將利息滾入原本，為兩造所不爭執，是上訴人請求返
    還五百萬元中已預扣之三十萬元部分利息，依法不合。
五、綜上所述，本件上訴人已就兩造間消費借貸關係之存在提出相當之證明，被上訴
    人就其抗辯事項卻未舉證以實其說，自應為不利益之認定。從而，上訴人依消費
    借貸關係訴請被上訴人返還系爭借款五百萬元，及其中四百七十萬元自起訴狀繕
    本送達翌日即九十一年五月二日起至清償日止，按週年利率百分之五計算之利息
    ，為有理由，原審為上訴人敗訴之判決，尚有未洽。上訴意旨指摘原判決此部分
    不當，求予廢棄改判，為有理由。爰由本院予以廢棄改判，如主文第二項所示。
    此部分兩造均陳明願供擔保宣告准免假執行，經核均無不合，爰分別酌定相當擔
    保金額准許之。惟上訴人請求三十萬元自起訴狀繕本送達翌日起至清償日止按週
    年百分之五計付利息部分，尚有未洽，原審為上訴人此部分敗訴之判決並駁回其
    假執行之聲請，並無不合，上訴意旨求予廢棄改判，並無理由，應予駁回。
六、本件判決基礎已臻明確，兩造其餘之攻擊防禦方法及訴訟資料經本院斟酌後，核
    與判決不生影響，無一一論述之必要，併予敘明。
七、據上論結，本件上訴為一部有理由，一部無理由，依民事訴訟法第四百五十條、
    第四百四十九條第一項、第七十九條但書、第四百六十三條、第三百九十條第二
    項、第三百九十二條，判決如主文。
中      華      民      國    九十二    年      四      月    二十二    日
                              民事第二庭
                                  審判長法  官  許  正  順
                                        法  官  翁  昭  蓉
                                        法  官  黃  嘉  烈
右正本係照原本作成。
被上訴人如不服本判決，應於收受送達後二十日內向本院提出上訴書狀，其未表明上
訴理由者，應於提出上訴後二十日內向本院補提理由書狀（均須按他造當事人之人數
附繕本）上訴時應提出委任律師或具有律師資格之人之委任狀；委任有律師資格者，
另應附具律師資格證書及釋明委任人與受任人有民事訴訟法第四百六十六條之一第一
項但書或第二項（詳附註）所定關係之釋明文書影本。
中      華      民      國    九十二    年      四      月    二十三    日
                                        書記官  倪  淑  芳
附註：
民事訴訟法第四百六十六條之一（第一項、第二項）：
對於第二審判決上訴，上訴人應委任律師為訴訟代理人。但上訴人或其他法定代理人
具有律師資格者，不在此限。
上訴人之配偶、三親等內之血親、二親等內之姻親，或上訴人為法人、中央或地方機
關時，其所屬專任人員具有律師資格並經法院認為適當者，亦得為第三審訴訟代理人
。


司法院資訊處製作；財團法人民間司法改革基金會備份。
